【裁判字號】    92,簡上,493
【裁判日期】    920807
【裁判案由】    詐欺
【裁判全文】
臺灣高雄地方法院刑事判決                        九十二年度簡上字第四九三號
    上  訴  人  乙○○
    即  被  告
右上訴人因詐欺案件，不服台灣高雄地方法院九十二年度簡字第二四七四號，中華民
國九十二年八月七日第一審判決（聲請簡易判決處刑案號：九十二年度偵字第九九五
四號），提起上訴，本院管轄之第二審合議庭判決如左：
    主  文
上訴駁回。
    事實及理由
一、本案經本院審理結果，認第一審判決認事用法及量刑均無不當，應予維持，並引
    用第一審判決書記載之事實、證據及理由。
二、被告上訴意旨雖仍辯稱：伊當時係應徵臨時工，伊雖有把存摺及金融卡交給不詳
    姓名年籍綽號「周先生」之成年男子，但伊不知道存摺會被用來詐騙被害人，且
    伊並沒有參與詐欺犯行，伊亦無幫助詐欺故意云云。惟查，被告於警訊中就為何
    其郵局帳戶會成為詐欺集團詐騙被害人之用，係供稱：伊於民國九十一年十一、
    十二月間遺失帳戶云云，並未提及伊將存摺交予所謂「周先生」之人，嗣於檢察
    官偵查中始供稱：伊應徵臨時工，「周先生」要伊交付存摺及金融卡，因為「周
    先生」要幫伊保管云云，於本院審理中又改供稱：「周先生」要伊辦理信用卡貸
    款，故將存摺及金融卡交付云云，是被告就為何伊將存摺及金融卡交付予「周先
    生」之事實，此並非難以回答或無法確定之事，前後竟供述完全不一致，足認被
    告前揭辯解伊無幫助詐欺故意云云，顯不足採信。況一般人至銀行申請開立帳戶
    ，其目的不外乎利用銀行帳戶作存、提款、轉帳等財產之金錢支配處分，故對於
    銀行發給之存摺、印章、金融卡、密碼、語音查詢轉帳密碼等資料，無不妥為保
    存，以防遺失或被盜用，損及個人財產權益，並遭濫用為財產犯罪之工具，且個
    人存摺與存戶印鑑章、提款卡結合，專有性甚高，更非一般自由流通使用之物，
    縱需交他人使用，亦必基於信賴關係或特殊事由，自不可能隨意交予完全不相識
    之人任意使用，又以現在銀行開戶手續之簡便，需用者儘可自行申請，是苟有不
    熟識之人欲借用存摺使用，並甘願支付代價而利用他人銀行帳戶供資金流通，一
    般人本於生活經驗及認識，足以懷疑需用者，係基於隱瞞資金流向或行為人之身
    份之不法目的，與利用他人之銀行該等帳戶為犯罪工具有關。按刑法上之故意，
    可分為直接故意與不確定故意（間接故意），所謂「不確定故意」，係指行為人
    對於構成犯罪之事實，預見其發生而其發生並不違背其本意者，刑法第十三條第
    二項定有明文。本案被告明知金融機構帳戶係個人理財之重要工具，且關係個人
    財產、信用之表徵，不能隨意交予陌生人使用，且近來社會上時有聞利用不實之
    貸款廣告，而詐取財物之犯罪類型層出不窮，該等犯罪多數均係利用人頭帳戶作
    為出入帳戶，並經媒體廣為披載，被告已成年且係有正常辨識能力之人，對於他
    人會持其所提供之銀行帳戶犯罪應有所預知，其竟將其所開立之帳戶供人使用，
    對於他人持用犯罪之事實，自無不知之理。且所謂「周先生」確係利用被告交付
    如附表所示帳戶作為犯罪之款項出入帳戶，足見被告有幫助「周先生」利用其帳
    戶犯罪之不確定故意，應無疑義，被告主觀上有幫助詐欺之故意甚明。是綜上所
    述，被告之上訴為無理由，應予駁回。
據上論斷，應依刑事訴訟法第四百五十五條之一第三項、第三百六十八條、第三百七
十三條，判決如主文。
本案經檢察官甲○○到庭執行職務。
中       華       民      國    九十二    年    十      月    三十一    日
                                     臺灣高雄地方法院刑事第十五庭
                                               審判長法  官  李淑惠
                                                     法  官  黃呈熹
                                                     法  官  呂憲雄
右正本證明與原本無異。
不得上訴。
                                                   書記官    羅宗賢
中    華    民    國      九十二      年      十      月      三十一    日
【附件：】
臺灣高雄地方法院刑事簡易判決                    九十二年度簡字第二四七四號
    聲  請  人  臺灣高雄地方法院檢察署檢察官
    被      告  乙○○  男  二十二歲（民國○○年○月○○日生）
                        住高雄市苓雅區○○○路二一八號三樓之二
                        身分證統一編號：Ｅ一二二七七一九二號
右列被告因詐欺案件，經檢察官聲請以簡易判決處刑（九十二年度偵字第九九五四號
），本院判決如左：
    主  文
乙○○幫助意圖為自己不法之所有，以詐術使人將本人之物交付，處有期徒刑肆月，
如易科罰金，以參佰元折算壹日，緩刑貳年。
 事實及理由
一本件犯罪事實及理由均引用檢察官聲請簡易判決處刑書之記載（如附件），並更正
  及補充如下：
(一)犯罪事實部分：
1.「吳宜瑩」更正為「乙○○」。
2.「不詳姓名年籍自稱『周先生』者男子」更正為「不詳姓名、年籍自稱『周先生』
  之成年男子（下稱『周先生』）」。
3.「帳號0000000號」更正為「帳號八0000000號」。
4.「自稱『李子產』男子」更正為「不詳姓名、年籍自稱『李子彥』之成年男子（下
  稱『李子彥』）」。
5.「迨至當日二時十分許」更正為「迨至同年月三日下午二時十分許」。
(二)理由部分補充如下：按金融帳戶為個人理財之工具，申請開設金融帳戶並無任何特
  殊之限制，一般民眾皆能自由申請開戶，並得同時在不同金融機構申請多數存款帳
  戶使用，乃眾所週知之事實。依一般人之社會生活經驗，倘係合法收入，本可自行
  向金融行庫開戶使用，而無蒐集他人帳戶之必要。又邇來，利用不實之廣告而詐取
  金錢之犯罪類型層出不窮，該等犯罪多數均係利用人頭帳戶作為出入帳戶，並經媒
  體廣為披載，被告既係成年且具有高職學歷之人，有警訊筆錄可參，就此要難諉為
  不知，竟輕易出借上開帳戶予素不相識之「周先生」，而收受金錢，顯見其早已預
  見所出借之帳戶將供「周生生」等人所組成之犯罪集團向被害人詐取財物，而受領
  現款之用，並有助於逃避偵查機關追緝，且不違反其本意，自有幫助詐欺之不確定
  故意甚明。
二被告乙○○基於幫助詐欺取財之不確定故意，提供上開帳戶予「周先生」等人所組
  成之犯罪集團作為匯款專戶，幫助該集團成員取得詐欺他人款項之行為，核其所為
  ，係犯刑法第三百三十九條第一項詐欺取財罪之幫助犯，依刑法第三十條第二項規
  定，按正犯之刑減輕之。爰審酌被告貪圖小利，將郵局帳戶提供他人詐欺取財使用
  ，紊亂社會正常交易秩序，並使不法之徒藉此輕易詐取財物，檢警難以追查緝捕，
  所造成之危害非輕，犯後猶飾詞卸責，惟念其年紀尚輕，且甫自軍中退役，社會經
  驗不足，致遭犯罪集團利用等一切情狀，量處如主文所示之刑，並諭知易科罰金之
  折算標準。又被告前未曾受有期徒刑以上刑之宣告，有臺灣高等法院被告全國前案
  紀錄表一份在卷可按，因一時失慮，致罹刑章，經此偵、審程序，當知所警惕，信
  無再犯之虞，本院認所宣告之刑以暫不執行為適當，併諭知緩刑二年，以啟自新。
三依刑事訴訟法第四百四十九條第一項、第四百五十四條第二項，刑法第三百三十九
  條第一項、第三十條、第四十一條第一項、第七十四條第一款，罰金罰鍰提高標準
  條例第一條前段、第二條，逕以簡易判決處刑如主文。
四如不服本判決，得自收受送達之日起十日內，向本院提起上訴。
中      華      民      國    九十二    年      八      月      七      日
                                臺灣高雄地方法院簡易庭
                                    法  官 王雅苑
右正本證明與原本無異。
如不服本判決，應於判決送達後十日內，向本院提出上訴狀。
                                    書記官 黃琬婷
中      華      民      國    九十二    年      八      月      七      日
附錄法條：
中華民國刑法第三百三十九條
 (普通詐欺罪)
意圖為自己或第三人不法之所有，以詐術使人將本人或第三人之物交付者
，處五年以下有期徒刑、拘役或科或併科一千元以下罰金。
以前項方法得財產上不法之利益或使第三人得之者，亦同。
前二項之未遂犯罰之。


司法院資訊處製作；財團法人民間司法改革基金會備份。
